臺灣臺南地方法院民事判決　　　　　　　 99年度保險字第2號
原　　　告　蔡秋芬
訴訟代理人　謝依良律師
被　　　告　南山人壽保險股份有限公司
法定代理人　郭文德
訴訟代理人　江明道
訴訟代理人　張亞婷律師
上列當事人間請求侵權行為損害賠償事件，經本院於民國100年
12月19日 言詞辯論終結，判決如下：
    主  文
被告應給付原告新台幣壹拾肆萬捌仟佰捌拾柒元，及自民國九
十九年三月二十四日起至清償日止，按週年利率百分之五計算之
利息。
原告其餘之訴駁回。
訴訟費用新台幣壹萬柒仟捌佰拾元，由被告負擔新台幣壹仟伍
佰伍拾元，其餘由原告負擔。
本判決第一項得假執行。但被告如以新台幣壹拾肆萬捌仟佰捌
拾柒元為原告預供擔保後，得免為假執行。
原告其餘假執行之聲請駁回。
    事實及理由
甲、程序部分：
一、查本件被告之法定代理人原為謝仕榮，嗣於本院審理中變更
    為郭文德，業據其具狀聲明承受訴訟，此有民事聲明承受訴
    訟狀及被告公司民國100年8月19日第37屆第1次董事會議事
    錄可稽（見保險字卷第213-215頁）。經核與民事訴訟法第
    170條、第175條第1項及第176條等規定相符，自應准許，先
    予敘明。
二、次按訴狀送達後，原告不得將原訴變更或追加他訴，但請求
    之基礎事實同一者，或擴張或減縮應受判決事項之聲明者，
    或不甚礙被告之防禦及訴訟之終結者，不在此限，民事訴訟
    法第255條第1項第2款、第3款、第7款分別定有明文。查，
    本件原告起訴以其因被告公司業務員陳清課之招攬，而向被
    告投保投資型保險契約，因陳清課於保單生效期間擅自變更
    投資標的，致其受有損害之基礎事由，原主張就保單號碼Ｚ0
    00000000及Ｚ000000000之二份投資型保險契約，依民法第18
    4條、第188條第1項、保險業務員管理規則第15條第1項、民
    法第224條及第544條、信託法第23條等規定，請求被告公司
    與陳清課連帶賠償新臺幣（下同）1,700, 000元，嗣變更請
    求賠償1,660,973元（見補字卷第5-6頁；保險字卷第16-1、
    19、29、103、103-1、105、107頁等，以下簡稱卷或同卷）
    。本院審理期間，原告撤回對陳清課之請求（卷第133頁）
    ，另就被告公司部分，陳明依上開民法第188條第1項及第54
    4 條規定請求擇一判決，併就請求金額變更為1,456,796元
    （同卷126-128、143頁）。嗣原告再捨棄保單號碼Ｚ0000000
    00部分之主張，僅就保單號碼Ｚ000000000之保險契約請求損
    害賠償（同卷170、172頁），請求金額亦有更易（同卷第27
    6頁），最後確定為1,223,920元（同卷第285、337頁）等情
    。本院審酌原告本件主張及請求金額，雖歷經上開多次變更
    ，然僅為部分主張之捨棄或減縮請求金額，並未變更原始主
    張之基礎事實，且亦不甚礙被告之防禦及訴訟之終結，依前
    揭規定，應予准許。故依原告變更後之主張及請求，本件審
    理範圍僅就兩造間關於保單號碼Ｚ000000000保險契約部分，
    併此敘明。
乙、實體部分：
一、原告主張（以下僅就保單號碼Ｚ000000000部分整理）：
  (一)訴外人陳清課係被告公司之業務員，約自95年間起陸續招攬
    原告購買被告公司保險，伊僅略向原告遊說購買保險穩賺不
    賠，並未詳細說明各種型態保險契約內容，原告大多指定投
    保被告公司儲蓄型保險，陳清課有時依照原告意思向被告購
    買保險，有時未經原告同意擅自替原告購買被告投資型保險
    ，甚至擅自替原告辦理變更投資標的轉換。原告事後知悉，
    於98年10月13日及同年20日先後續回投資型保單1,705, 030
    元及717,544元，經詢問陳清課到底還有多少錢可贖回，陳
    清課答稱大概仍有170多萬元，但向被告公司查詢，竟獲回
    覆已無款項可續回。嗣再詢問陳清課始坦承伊因擅自變更原
    告投資型保單之投資標的，造成原告損失大約170多萬元，
    業經陳清課承諾賠償原告170萬元，並簽立本票及承諾書。
  (二)原告自95年4月26日起即透過陳清課之招攬購買被告公司「
    南山人壽伴我醫一生躉繳變額壽險」之投資型保險契約（即
    保單號碼Ｚ000000000，下稱系爭保單）。期間雖發現有小瑕
    疵，但問題不大，原告並未追究。俟96年4月9日原告支付15
    0萬元購買投資標的代碼AI2基金（原名「友邦巨輪債券基金
    」，自99年月1日起更名為「柏瑞巨輪債券基金」，以下稱
    「柏瑞巨輪債券基金」），96年7月30日又支付260萬元購買
    上開基金（即卷第26頁明細表所列之96年7月30日及同年8月
    1日不定期增額AI2基金2,566,522元及33,500元）。原告於
    96年8月13日贖回二筆款項1,343, 471元及140,054元，同月
    17日旋將該二筆金額再投入購買AI2基金，爾後即未再辦理
    贖回或增額。直至98年元月，原告向陳清課要求給付先前答
    應支付原告18萬元之紅利，陳清課答應會匯入原告帳戶（大
    眾銀行安和分行帳號000000000000），原告於98年1月6日整
    理帳戶確有180,050元入帳，但事後查證，該筆180,050元並
    非陳清課支付之款項，而是陳清課擅自替原告辦理贖回基金
    之入帳，經此事故，原告開始對陳清課之行為產生較大懷疑
    ，因而較頻繁詢問所購買之基金盈虧。98年9月間，原告自
    丈夫之球友得知陳清課有擅自替客戶辦理基金贖回、轉換行
    為，已與多位保險戶有糾紛，警覺之下，原告詢問陳清課上
    開260萬元及150萬元所購買之二筆基金事宜，陳清課回復
    260 萬元該筆基金有些微虧損，可贖回242萬元左右，150萬
    元該筆有盈，約可贖回150多萬元。然原告再向被告公司查
    詢，竟獲該公司人員答覆260萬元基金僅剩1,705,030元，
    150萬元基金剩717,544元，比對交易資料後（證物二、三）
    ，始知悉陳清課偽造原告簽名之投資內容異動申請書供被告
    公司辦理投資標的轉換，原告立即要求陳清課辦理贖回，分
    別於98年10月21日及30日入帳1,705, 030元及717,544元。
    原告再持向被告公司取得之查詢單（證物五）與陳清課對帳
    ，陳清課承認多筆未經原告同意而擅自轉換標的之交易，彙
    算後，原告購買之二筆基金，共計損失1,857,426元（2,600
    , 000元－1,705,030元＝894,970元，1,500,000元－17,544
    元＝782,456元，加上陳清課先前同意支付原告之紅利180,
    000元），二人協商後，同意由陳清課簽發170萬元本票作為
    賠償之用。
  (三)陳清課未經原告同意或授權，擅自將原告基金辦理投資標的
    轉換者，即為鈞院卷第26頁明細表所列載，被告公司於96年
    9 月4日、96年11月6日、96年12月19日、97年2月19日、97
    年10月13日、98年1月8日、98年2月13日、98年3月17日、98
    年5月13日及98年8月3日，受理原告系爭保單投資標的轉換
    部分。其中96年9月4日當次之投資內容異動申請書（即被證
    卷第73-76頁所示），第75頁「委任事項」要保人簽名欄內
    「蔡秋芬」簽名，雖為原告所親自簽名，但陳清課並未告知
    欲轉換投資標的，且其僅持75頁文件供原告簽名，並未同時
    提供73-74頁部分；其餘各次之投資內容異動申請書（即被
    證卷第77-80、82-85、86-8 9、90 -93、98-101、102-105
    、106-109、110-113、119- 122頁所示），「委任事項」要
    保人簽名欄內「蔡秋芬」簽名，則均非原告親自書寫，此部
    分業經陳清課坦承為其所書寫。
  (四)原告因陳清課擅自變更上述各次投資標的，致受損害金額計
    達1, 223,920元，計算如下：依據系爭保單交易歷史資料，
    可知截至96年8月21日為止，原告持有之「柏瑞巨輪債券基
    金」單位數為290627.2738（即189558.483965+2474.000000
    0000 00 +109476.754573=290627.2738）。而原告分別於
    98 年10月15日及27日將系爭保單辦理贖回，於98年10月21
    日及30日分別取得1,705,030元及717,544元；另原告因陳清
    課擅自出售部分基金，已於98年l月6日另取得180,050元。
    依柏瑞證券投資信託股份有限公司函示，原告持有之「柏瑞
    巨輪債券基金」於98年10月15日及27日之單位淨值分別為13
    .1665元及13.1674元，為求簡速爰以13.1665元計算原告所
    有之290627.2738單位數價值，苟未遭陳清課擅自出售時，
    則原告所有之「柏瑞巨輪債券基金」，於98年10月27日贖回
    時，至少尚值3,826,544元（即290627.2738l3.1665=00
    00000. 00048），足認原告損失金額計達1, 223,920元（計
    算式：00000000000000000000000000000＝0000000）。
  (五)依民法第188條第1項規定，被告應與訴外人陳清課負連帶損
    害賠償責任：
    1.按在客觀上為他人所使用，從事一定之事務，而受其監督
      者，不問有無契約關係或報酬，及名稱為何，均屬民法第
      188條之受僱人。又受僱人侵權行為發生損害之事由，固
      須與受僱人執行職務有關連性，僱用人始與受僱人負連帶
      賠償責任，但只須僱用人在客觀上可得預防之範圍內，即
      足當之，此有最高法院94年度台上字第2243號民事判決可
      資參照。另按受僱人因執行職務，不法侵害他人之權利者
      ，由僱用人與行為人連帶負損害賠償責任。但選任受僱人
      及監督其職務之執行，已盡相當之注意或縱加以相當之注
      意而仍不免發生損害者，僱用人不負賠償責任，民法第
      188條第1項定有明文。又民法第188條第1項所謂受僱人因
      執行職務不法侵害他人之權利，不僅指受僱人因執行其所
      受命令，或委託之職務自體，或執行該職務所必要之行為
      ，而不法侵害他人權利者，即受僱人之行為，在客觀上足
      認與其執行職務有關，而不法侵害他人之權利者，就令其
      為自己利益所為亦應包括在內。而該項所稱之「執行職務
      」，初不問僱用人與受僱人之意思如何，一以行為之外觀
      斷之，即是否執行職務，悉依客觀事實決定。苟受僱人之
      「行為外觀」具有執行職務之形式，在客觀上足以認定其
      為執行職務者，就令其為濫用職務行為、怠於執行職務行
      為或利用職務上之機會及與執行職務之時間或處所有密切
      關係之行為，自應涵攝在內（最高法院42年度台上字第12
      24號判例、89年度台上字第1639號判決、90年度台上字第
      1991號判決意旨參照）。
    2.查訴外人陳清課於88年10月22日擔任被告之業務代表，於
      89年5月1日擔任被告之業務主任，於94年8月1日擔任被告
      之業務襄理，於96年2 月1日擔任被告之區經理，依陳清
      課與被告所簽訂之「業務代表合約書」、「業務主任合約
      書」、「業務襄理合約書」及「區經理委任合約書」之約
      定（參見被證一），以及被告所訂定之「業務人員優質服
      務手冊」、「保險單簽收單簽收作業相關規定」及「投資
      型保險商品業務人員作業注意事項」（原證一），陳清課
      於為被告招攬保險及提供保戶服務時，應依被告所訂定相
      關規定之約束，顯見陳清課係受被告選任，而為被告所使
      用，被告並就陳清課有管理、監督之權限，被告與陳清課
      間應屬民法第188條所稱之僱用人與受僱人關係。
    3.又陳清課先向原告招攬保險，未明白告知何為投資型保險
      ，何為儲蓄型保險，亦未說明契約內容及投資風險，已未
      盡詳細告知義務。嗣後，陳清課以偽造原告簽名之方式，
      任意買賣基金或變更投資標的，擅自操作原告之保險金，
      更製作不實報表，企圖隱瞞上開不法行為。單以陳清課未
      經原告同意，任意變更投資標的，擅自操作原告之保險金
      言，依被告訂定之「投資型保險商品業務人員作業注意事
      項」第14點：「業務人員於銷售後無權代保戶任意買賣、
      轉移基金」（參見原證一），顯見陳清課偽造原告簽名，
      任意擅自轉換投資標的及買賣基金，已然違反上開規定；
      且依陳清課陳稱「投資型保單…成立後，若是要任何異動
      ，客戶要親自簽名契約變更或是贖回申請書，我們送件給
      公司內部人員作贖回或是轉換的工作。」、「我與原告認
      識很久，投資型保單有獲利機會，我去招攬的時候，有些
      東西我沒有說，例如基本費、可能虧損的部分，我沒有說
      ，我會與原告討論，先放債券比較好或是放在股票比較好
      ，但我會依照個人認為比較好的去做，導致後來可能虧損
      …但是公司也有問題，內部人員都沒有去審核，他們應該
      看得出來是我們的簽名」、「大部分文件都是我幫原告簽
      名的，因為我求好心切，想要填補虧損，但是後來愈來愈
      不利，中間轉換的動作我沒有與原告確認，但是公司內部
      人員應該都知道，也都心照不宣。」、「轉換時，我們先
      送契約變更書給內部人員，公司每三個月會寄發對帳單給
      客戶，但是客戶大部分都看不懂。」（鈞院卷第74頁)，
      足證向保戶收受契約變更書及贖回申請書後轉送被告審核
      之工作，為陳清課之職務行為，陳清課利用此一職務之機
      會，於契約變更書及贖回申請書上偽造原告之簽名，任意
      買賣、轉換原告之投資標的，被告公司內部人員明知陳清
      課偽造原告之簽名，竟任意縱容，未盡審核義務，而不法
      侵害原告之權利，被告自應與行為人陳清課負連帶負損害
      賠償責任。
  (六)被告應以民法第544條規定負賠償責任：
    1.保險公司業務包羅萬象，包括壽險、放款、基金買賣等，
      公司之業務員招攬到每一筆業務，公司皆有收取行政費用
     （手續費），本件陳清課以被告公司之業務員身分向原告
      招攬業務時，僅簡稱有投資型基金和儲蓄型基金。至於何
      謂投資型基金？何謂儲蓄型基金？並沒有向原告解說，更
      無說明契約內容及投資風險，未依民法、信託法規定適時
      通知風險變動，顯然未盡善良管理人義務。
    2.卷附之投資內容異動申請書，都必須經被告公司核保主任
      簽章批准，因此，被告對其業務員送請審核之案件，需經
      實質審核，然卻未盡審核之責任，放任業務員擅自異動，
      造成投資人損害，換言之，被告公司既受原告委任處理投
      資基金，且收取行政費用，是收受報酬之受任人，理應盡
      善良管理人應注意義務，將委任事務進行之情況報告委任
      人，然而被告公司未盡受任人之責任。
    3.按受任人因處理委任事務有過失，或因逾越權限之行為所
      生之損害，對於委任人應負賠償之責，民法第544條明定
      。又受任人處理委任事務，其受有報酬者，應以善良管理
      人之注意為之，有民法第535條後段明定。另受託人因管
      理不當致信託財產發生損害或違反信託本旨處分信託財產
      時，委託人、受益人或其他受託人得請求以金錢賠償信託
      財產所受損害或回復原狀，並得請求減免報酬。有信託法
      第23條明定。
    4.被告係受原告委任處理事務之人且收有報酬，未盡告知風
      險責任，且未依上開民法、信託法等規定盡善良管理人義
      務，通知風險變動，致原告受有損害，被告依上開民法等
      規定應負賠償責任。
  (七)綜上，聲明請求判決：
    1.被告應給付原告1,223,920元，及自起訴狀繕本送達翌日
      起至清償日止，按週年利率百分之5計算之利息。
    2.訴訟費用由被告負擔。
    3.原告願供擔保，請准宣告假執行。
二、被告答辯：
  (一)陳清課於88年10月22日與被告公司簽訂業務代表合約書，擔
    任被告公司業務員，89年5月1日晉升業務主任，簽有業務主
    任委任合約書，94年8月1日晉升業務襄理，簽有業務襄理委
    任合約書，96年2月1日晉升為區經理，簽有區經理委任合約
    書。陳清課已於99年1月20日被撤銷登錄。
  (二)原告蔡秋芬以自己為要保人及被保險人，於95年4月26日向
    被告公司投保保單號碼Ｚ000000000之投資型保險契約，繳交
    首期保費及不定期增額保費共10,543,547元，並多次申請贖
    回部分保單價值/增額保費帳戶價值匯入原告於「大眾銀行
    中洲分行000000000000」及「大眾銀行安和簡易型分行0000
    00000000」之帳戶，總計部分贖金額為9,199,925元。
  (三)被告公司與陳清課間非僱傭關係，其非被告司之受僱人，應
    無民法第188條之適用：
    1.陳清課與被告公司簽有業務代表合約書，承攬被告公司之
      保險業務工作，並受被告公司委任為區經理，負責引薦、
      招募業務人員。參諸合約約定，明白揭示二者間之關係為
      承攬關係及委任關係，陳清課並非受僱被告公司提供勞務
      ，此從雙方契約之約定即可窺知。
    2.又有關被告公司業務員與被告公司間究為何種關係之爭議
      ，業經台灣高等法院94年度勞上字第45號判決確定，認定
      保險業務員與被告公司間為委任及承攬之混合契約，非勞
      動契約。依上開確定判決意旨，業務員與被告公司間並非
      勞動契約，原告稱陳清課為被告公司受僱人，誠屬有誤，
      應無依民法第188條請求之理由。
    3.再依最高法院67年台上2032號判例要旨指出：「民法第
      188條所定僱用人之連帶賠償責任，以受僱人因執行職務
      不法侵害他人之權利者為限，始有其適用。」；另依98
      年金上字第3號裁判要旨指出：「民法第188條第1項前段
      規定之僱用人連帶賠償責任，須以受僱人因執行職務不法
      侵害他人之權利為適用前提，倘受僱人之不法侵害他人行
      為實與執行職務無關，自難認僱用人應負連帶賠償責任。
      又依據證券商負責人與業務人員管理規則第18條第2項第
      11 款規定，證券商之負責人及業務人員，除其他法令另
      有規定外，不得挪用或代客戶保管有價證券、款項、印鑑
      或存摺；委託人委託買賣證券注意事項第10點、第11點亦
      規定，證券經紀商依法不得收受存款或辦理放款或借貸有
      價證券，委託人委託買賣證券，應透過證券經紀商經登記
      合格之營業員代為買賣，違反者，委託人應自負其責，準
      此，委託人如非經由正常程序與營業員進行證券交易，營
      業員之不法行為即非屬職務上之侵害行為。」，此先敘明
      。
    4.業務員管理規則第15條第1項規定：「業務員授權從事保
      險招攬之行為，視為所屬公司授權範圍之行為。」，同條
      第3項規定所謂「招攬行為」，係指「1、解釋保險商品內
      容及保單條款。2、說明填寫要保書注意事項。3、轉送要
      保文件及保險單。4、其他經所屬公司授權從事保險招攬
      之行為。」；另依被告訂定之「投資型保險商品業務人員
      作業應注意事項」第14點規定：「業務人員於銷售後無權
      代保戶住意買賣、轉移基金。」（詳原證一），及被告與
      陳清課簽訂之「業務代表銷售投資型保險商品約定書」第
      三點銷售後應注意事項第2點均規定：「業務代表於銷售
      後無權代表所服務之第三人任意買賣、轉移基金。」（詳
      被證十二），故依上開規定可知，有關投資標的變更（基
      金轉換）之行為，並非被告授權業務員招攬保險之範圍，
      且相關作業程序亦規定業務員於銷售投資型保險後不得代
      保戶任意為基金之轉換，故若陳清課係受原告委託，或其
      不法行為與執行職務無關時，則被告亦無庸負連帶賠償責
      任。
  (四)原告既購買投資型保單，對於投資盈虧應自負其責，陳清課
    受原告委託處理基金轉換及贖回行為，並非招攬業務範圍：
    1.原告投保Ｚ000000000之投資型保單後，多次進行贖回部分
      保單價值/增額保費帳戶價值之申請，並申請將贖回款項
      匯入其於「大眾銀行中洲分行000000000000」及「大眾銀
      行安和簡易型分行000000000000」之帳戶。準此，原告確
      實有購買Ｚ000000000投資型保單之意思，並受領贖回款項
      無誤。縱使相關投資型保單贖回申請書並非原告親簽，亦
      係原告授權由陳清課代為填寫，此從贖回款項係匯入原告
      個人戶頭即可得知。
    2.原告雖主張陳清課變造保單造成損失，惟從Ｚ0000000 00
      保單之細項觀之，原告除繳交70萬元之首期保費外，歷次
      投入共9,843,547元之不定期增額保費，亦多次贖回共9,
      199,925元，顯見原告知悉系爭投資型保單之狀態，願意
      繼續投入不定期增額保費。本件爭議在於原告授權及同意
      陳清課代為處理基金操作及贖回事宜，因獲利不理想，原
      告不甘損失，轉而要求被告公司須為陳清課無法達成之獲
      利目標負責。
    3.然依前揭保險業務員管理規則第15條第1項前段及第3項規
      定，陳清課為原告處理基金轉換及贖回等事宜，係受原告
      之委任，為原告之受任人，並非職務上行為，縱陳清課有
      違反原告委任事務者，亦屬陳清課與原告之內部關係，實
      與被告公司無涉。原告持陳清課與伊之內部關係及協議，
      主張被告公司應對此負責，實無理由。
  (五)原告投保之Ｚ000000000保單為「南山人壽伴我一生躉繳變額
    壽險」，此屬投資型保單之性質，關於系爭投資型保單辦理
    契約變更或基金異動或部分贖回之流程，謹說明如下：
    1.投資型商品要做契約變更（包括：基本資料變更、復效或
      補發保單）時，會請保戶填寫「契約變更/復效/保單補發
      申請書」，並檢附相關文件，郵寄至總公司/分公司之客
      戶服務部辦理，亦可透過業務同仁送件。
    2.投資型商品要做基金異動或部分贖回時，因申請書改版之
      故，於96年3月15日（含）前申請者，保戶可填寫投資型
      保險保單「契約變更/復效/保單補發申請書」，於96年3
      月16 日（含）之後申請者，則會請保戶填寫「投資內容
      異動申請書」，郵寄至總公司/分公司之客戶服務部辦理
      ，亦可透過業務同仁送件。
    3.至於投資型商品辦理上開契約變更或基金異動或部分贖回
      等手續所需要之文件，請參申辦客戶服務所需檢附文件一
      覽表。因投資型保單增加投資項目等內容，故性質上與一
      般傳統壽險保單不同，簡單而言，一般傳統壽險商品並無
      涉及投資標的轉換、部分贖回、繳付不定期增額保費等內
      容。但無論係一般壽險保單或是投資型保單，要做契約變
      更等事項時，均須填寫申請書，親送或是委託業務員送件
      至被告公司辦理。
  (六)陳清課代原告操作基金之行為，並非被告公司授權招攬保險
    或執行職務之範圍，保單之投資損失為原告與陳清課之內部
    關係，與被告公司無涉：
    1.原告依保險業務員管理規則第15條第1項及民法第188 條
      第1項之規定，主張陳清課解釋保險商品不周及未經原告
      同意擅自變更投資標的，造成原告損害，依上開法規，被
      告公司應負連帶賠償之責云云。
    2.惟依上開保險業務員管理規則第15條之規定，有關辦理
      契約變更、基金異動及部分贖回之行為，並非被告公司授
      權業務員招攬保險之範圍，因此若業務員受保戶委託，為
      保戶進行事務之處理，此時業務員即為保戶之受任人，係
      受保戶委託處理事務。此從「契約變更/復效/保單補發申
      請書」、「投資內容異動申請書」、「投資型保險保單終
      止契約/贖回申請書」上，均有載明「本人因故不克親至
      貴公司辦理上述事宜，茲委任下述受任人/業務員代為處
      理，並同意貴公司將本申請書相關文件由下述受任人/業
      務員交予本人」，即可明瞭。故陳清課受原告委託進行投
      資標的轉換、部分贖回之行為，應為其與原告間之委任關
      係，而與被告公司無涉。
    3.再者，原告自95年4月26日投保Ｚ000000000保單之後，即
      授權並同意陳清課代為處理基金操作及贖回事宜。陳清課
      亦於99年4月14日審理時坦承：原告有委託伊進行基金轉
      換及贖回，可能係基金轉換時點不好造成原告損失等語，
      更可佐證陳清課為原告代操基金之事實。且原告99年5 月
      20日準備一狀第2頁第四點，亦自承「原告向陳清課要求
      給付先前答應支付原告之紅利18萬元」，如為單純招攬保
      險，何來紅利之說！顯見所謂「紅利」應為陳清課承諾原
      告代操基金之獲利績效，因此，亦可徵原告與陳清課間確
      實有代操基金及投資獲利之協議。從而，陳清課未能達成
      與原告協議之獲利目標，此為陳清課與原告間之內部關係
      ，與招攬保險根本無關！況且，陳清課為原告代操基金之
      行為，亦非保險業務員之職務上行為，顯不該當民法第18
      8條第1項僱用人責任之要件。
  (七)陳清課係依原告授權全權處理投資型保單事務，其處理結果
    乃該二人間之內部關係，與被告公司無涉：
    1.參諸陳清課就原告申訴案於99年1月18日書立之業務員報
      告書，記載「Ｚ000000000、Ｚ000000000…之非親簽名，因
      在招攬時就因業務員與客戶長期朋友信任關係，客戶有提
      出要業務員全權處理和負責，所以非親簽部分是因業務員
      有給客戶要保書和契約變更申請書上簽名，但因業務員有
      書寫錯誤而自行簽名的」等內容。
    2.依陳清課所書立上開內容，原告確實有授權陳清課就Ｚ000
      000000保單之保險事宜全權處理及負責，而非如原告所述
      係陳清課恣意為之。因此，原告係授權並同意陳清課代為
      處理投資型保單基金操作及贖回事宜，之後因投資獲利不
      佳要求陳清課負責未果，才轉向被告公司進行求償。此亦
      可從原告99年5月20日民事準備書狀（一）第2頁第四點自
      承「原告向被告陳清課要求給付先前答應支付原告之紅利
      18萬元」獲得應證。蓋如原告僅是單純購買保險，單純委
      託業務員進行投資型保險投資標的變更，何以業務員答應
      支付原告紅利？顯然原告與陳清課間有代為操作投資型保
      單投資標的轉換、贖回及投資獲利之協議，此乃該二人之
      內部關係，與被告公司無涉，陳清課代原告操作投資型保
      單投資標的之行為亦非其招攬保險之業務範圍。
    3.再者，Ｚ000000000保單係原告於95年4月28日購買，原告
      於99年5月20日準備書狀（一）第2頁第四點自承「其間雖
      發現有小瑕疵，但問題不大，原告並沒有追究」。依常理
      而言，保戶發現保單或業務員有問題，應當立即向保險公
      司反應，然原告卻捨此不為，仍不予追究，顯然原告不認
      為陳清課招攬之瑕疵，對其有造成任何損害，且於原告不
      予追究之際，陳清課招攬之瑕疵應已治癒，原告再執此追
      究並無理由。原告與業務員間如何約定投資型保單操作及
      獲利事宜，非被告公司所得涉入，原告因投資損失而轉向
      被告南山公司要求負責，實無理由。
  (八)投資標的變更，係經原告同意或授權：
    1.依陳清課於99年4月14日言詞辯論期日表示：「當初簽立
      本票時是因為原告有口頭說，保單轉換及贖回委任我操作
      ，但是我每次要轉換或是作續回，都會電話告知原告，造
      成原告損失，我認為我也負點責任」（詳99年4月14日言
      詞辯論筆錄第3頁處)，依上開內容可知，原告確實有授權
      或同意陳清課為投資標的變更，否則陳清課為何為上開基
      金轉換行為前需先電話通知原告？又為何對原告之損失，
      其會認為有責任？況依被告公司作業流程，於原告為上開
      契約投責標的變更後，被告均會提供「契約內容變更批註
      書」予原告，且事後亦會提供交易確認單及保單帳戶價值
      通知書予原告，假設原告確實未授權或同意陳清課代為變
      更，則為何原告於96年至98年長期二年期間，針對陳清課
      多次代為變更投資標的之行為，均未向被告申訴或反應？
      實與常理不合，另原告於上開期間內，不僅未針對系爭保
      單投資標的轉換作業加以質疑外，其亦多次投入繳交不定
      期增額保費及多次辦理續回投資標的金額事宜，足證原告
      確實同意及知悉陳清課為上開投資標的轉換之行為。
    2.原告並不否認購買系爭投資型保單之事實，而依系爭保單
      歷次異動明細資料觀之，原告不僅多次投入不定期增額保
      費，亦辦理多次保單贖回，從原告分別於95年10月27 日
      、96年1月24日、96年8月1日投入20萬、200萬、33,500
      元不定期增額保費，該申請書均非原告本人親簽（詳附件
      三，紅色螢光筆劃線處），及原告分別於96年3月21日、
      96年6月25日、96年8月13日、98年1月6日辦理贖回部分保
      單價值，該申請書亦非原告本人親簽（詳附件三，綠色螢
      光筆劃線處），而原告均不爭執其有辦理上開保單增額及
      贖回之事實觀之，足見原告確實有委任或授權陳清課辦理
      系爭保單相關異動之事實，否則原告理應於95年7月24 日
      陳清課開始為上開行為時，即向被告主張受有損害，端無
      於日後不斷在申請書未經本人親簽情形下，將增額保費金
      額再繳入被告公司及贖回部分保單價值（按此段期間自95
      年7月開始至98年8月止，期間長期3年，且保單贖回金額
      均匯入原告本人帳戶），按諸常情，原告實不可能不知陳
      清課有為上開行為，足證陳清課所為上開行為，均為原告
      所授權，而非如原告所述，係未經原告同意或授權，從而
      就陳清課所為行為，被告即無負連帶責任之責。
  (九)原告主張之損失金額，應屬無據，說明如下：
    1.依兩造於100年11月23日言詞辯論期日，針對不爭執事項
      第(四)之記載，兩造均不爭執「96年9月4日投資標的轉換變
      更申請書上之『蔡秋芬』簽名，則為原告所親自書寫。」
      ，此先敘明。
    2.而依96年9月4日投資標的轉換變更申請書（實際名稱應為
      「投資內容異動申請書」）內容觀之，原告本次係辦理投
      資標的轉換，亦即將投資標的代碼AI2（即友邦巨輪債券
      基金）全部單位數目轉出，而轉入投資標的代碼IN5（即
      景順台灣科技基金），分配比例為100%（詳如附件一），
      亦即原告於96年9月4日同意辦理將投資標的AI2全部轉換
      為投資標的IN5（蓋兩造均不爭執此份申請書上之簽名為
      原告「蔡秋芬」本人所簽，倘原告否認此張文書之效力，
      依舉證責任分配原則，原告應就此部分事實負舉證責任）
       。
    3.承上，原告雖主張其分別於96年7月30日、96年8月1日、
      96年8月17日投資購買「友邦巨輪債券基金」（即AI2），
      金額各為2,566,522元、33,500元及1,483,525元，截至96
      年8月21日止，購入上開基金單位數為290627.2738,惟如
      前所述，原告於96年8月17日投資1,483,525 元購買AI2基
      金後，於96年9月4日即將投資標的AI2全部單位數轉換為
      投資標的IN5（即「景順台灣科技基金」），亦即原告雖
      於96年8月21日持有AI2單位數目為290627.2738，惟其事
      後已將所持有AI2之全部單位數轉換為IN5，故於96年9 月
      5日時，原告即不再持有任何AI2之單位，此可詳系爭保單
      交易歷史資料明細表（如附件二），自96年7月30至96年9
      月5日，原告所持有AI2單位數為0（即189558.483965+247
      4.000000000-00000+109476.000000-0.00000-000000.000
      000 000000=0）；則針對96年9月5日之後（即不爭執事項
      第四點所載，96年11月6日、96年12月19日、97年2月19日
      、97 年10月13日、98年1月8日、98年2月13日、98年3月
      17日、98年5月13日、98年8月3日），有關歷次投資標的
      轉換申請書非原告書寫，而由陳清課書寫部分，並不影響
      原告此時已無持有AI2單位數之計算，故在雙方均不爭執
      原告曾於96年9月4日簽名「投資標的轉換變更申請書」辦
      理投資標的變更情形下，則原告所持有AI2之單位數，應
      計算至此次投資標的變更後，亦即此時原告已無持有AI2
      之單位，則就原告所主張「苟未遭陳清課擅自出售時，則
      原告所有之AI2，於98年10月27日時，至少尚值3,826,544
      元（290627.2738X13.1665=000 0000.00048），足認原告
      損失達0000000元（0000000-000000 0-000000=0000000)
      」之事，即屬無據，蓋原告於斯時即無持有任何AI2單位
      數，則其計算損失金額之方式即屬有誤，從而在原告無法
      證明其有損失之情形下，本件原告主張即屬無據。
  (十)縱退萬步言，如鈞院認原告確實受有損害，則其損害亦應將
    系爭保單從96年7月30日起至98年10月31日止，歷次交易紀
    錄中有關原告自己於96年9月4日將AI2基金轉換為IN5之單位
    數，其買入IN5之單位數145059.821775（詳如附件二）之價
    值算入後，再去計算日後遭陳清課簽名轉換投資標的之行為
    ，是否有造成原告之損失，而非完全不計入此部分之價值。
  (十一)綜上答辯，聲明請求判決：
    1.原告之訴駁回。
    2.訴訟費用由原告負擔。
    3.若受不利判決，被告願供擔保請准宣告假執行。
三、兩造不爭執事項（卷第340-341頁）：
  (一)訴外人陳清課自88年10月22日起擔任被告公司業務代表，從
    事被告公司保險業務招攬業務，於89年5 月1 日晉升為被告
    公司業務主任，於94年8 月1 日晉升為被告公司業務襄理，
    於96年2 月1 日晉升為被告公司區經理，於99年1 月20日終
    止與被告公司關係。（參被證卷第1-7頁：陳清課業務代表
    合約書、業務主任委任合約書、業務襄理委任合約書及區經
    理委任合約書影本）
  (二)訴外人陳清課於95年4 月26日招攬原告投保被告公司「南山
    人壽伴我醫一生躉繳變額壽險」之投資型保險契約（保單號
    碼Ｚ000000000，下稱系爭保單）。（參被證卷第8-13頁：
    Ｚ000000000投資型保險要保書、重要事項告知書、業務員報
    告書、主約書明影本）
  (三)依據被告公司保單交易歷史資料查詢所示（參卷第286.287
    頁），系爭保單自96年8月1日起至96年8月28日為止，買賣
    「柏瑞巨輪債券基金」（即原「友邦巨輪債券基金」，投資
    標的代碼AI2）交易紀錄如下：
    1.96年8月1日買入「柏瑞巨輪債券基金」單位數189558.483
      965。（原告不定期增額投資、被告公司作業日96年7月31
      日）
    2.96年8月3日買入「柏瑞巨輪債券基金」單位數2474.03526
      2。（原告不定期增額投資、被告公司作業日96年8月2日
      ）
    3.96年8月15日賣出「柏瑞巨輪債券基金」單位數10882。
      （原告部分贖回、被告公司作業日96年8月13日）
    4.96年8月21日買入「柏瑞巨輪債券基金」單位數109476.75
      4573。（原告不定期增額投資、被告公司作業日96年8 月
      20日）
    5.96年8月28日買出「柏瑞巨輪債券基金」單位數5.435922
     。（保單費用/保單行政費用，被告公司作業日96年8月26
     日）
    合計截至96年8月28日為止，原告持有「柏瑞巨輪債券基金
    」，單位數共計290621.837878。
  (四)另依據前述交易歷史資料查詢所示，於96年8月28日之後，
    被告公司分別於作業日96年9月5日（交易日96年9月7日）、
    96 年11月7日（交易日96年11月9日及12日）、96年12月20
    日（96年12月24日及25日）、97年2月20日（交易日97年2月
    21日及22日.25日）、97年10月14日（交易日97年10月16日
    及17日）、98年1月9日（交易日98年1月12日及13日）、98
    年2月16 日（交易日98年2月18日及19日）、98年3月18日（
    交易日98 年3月20日及23日）、98年5月14日（交易日98年5
    月18日及19日）、98年8月4日（交易日98年8月6日及11日）
    ，辦理投資基金標的轉換，各次交易異動情形詳如本院卷第
    287-305頁所示。
  (五)前述(四)之基金轉換，96年9月5日當次交易之投資標的轉換變
    更申請書上「蔡秋芬」簽名，為原告所親自書寫；其餘各次
    投資標的轉換變更申請書上「蔡秋芬」簽名，均非原告所親
    自書寫，訴外人陳清課已坦承為其所書寫。（參被證卷第77
    -80、82-85、86-8 9、90 -93、98-101、102-105、106-109
    、110-113、119-122頁：南山人壽保險股份有限公司投資內
    容異動申請書影本）
  (六)前述基金轉換期間，原告有因98年1 月6 日部分贖回交易紀
    錄收取180,050元；另原告分別於98年10月15日及同年月27
    日將系爭保單基金全部贖回，各領回1,705,030元及717,544
    元。（參卷85-86頁：原告大眾銀行安和簡易型分行帳戶存
    摺簿內頁影本）
四、兩造爭執事項（卷第341-342頁）：
  (一)兩造不爭執事項(四)所示之投資基金標的變更，是否未經原告
    同意或授權陳清課向被告公司申請？
  (二)前項投資標的變更，若未經原告同意或授權陳清課向被告公
    司申請，被告公司應否負民法第188條第1項之僱用人連帶賠
    償責任？
  (三)本件原告之請求有無理由？受損害金額若干？
五、本院之判斷：
  (一)兩造不爭執事項(四)所示之投資基金標的變更，是否未經原告
    同意或授權陳清課向被告公司申請？
    1.查兩造不爭執事項(四)所示，被告公司分別於作業日96年9
      月5日（交易日96年9月7日）、96年11月7日（交易日96年
      11 月9日及12日）、96年12月20日（96年12月24日及25日
      ）、97年2月20日（交易日97年2月21日及22日.25日）、
      97年10月14日（交易日97年10月16日及17日）、98年1月9
      日（交易日98年1月12日及13日）、98年2月16日（交易日
      98年2月18日及19日）、98年3月18日（交易日98年3 月20
      日及23日）、98年5月14日（交易日98年5月18日及19 日
      ）、98年8月4日（交易日98年8月6日及11日），辦理原告
      系爭保單投資基金標的轉換之交易紀錄，除96年9月5日當
      次轉換之投資內容異動申請書上「蔡秋芬」簽名，為原告
      本人所親自書寫外；其餘各次轉換之投資內容異動申請書
      上「蔡秋芬」簽名，均非原告所親自書寫，乃訴外人陳清
      課所為之事實，業經兩造所不爭執，並有系爭保單交易歷
      史資料查詢（卷第287-305頁）、南山人壽保險股份有限
      公司投資內容異動申請書影本（被證卷第77-80、82-85、
      86-89、90 -93、98-101、102-105、106-109、110-113、
      119-122頁），可資參照，自堪認定。
    2.次查，上開非經原告親自簽名之投資內容異動申請書（即
      前揭被告公司作業日96年11月7日至98年8月4日部分），
      原告主張為被告公司業務人員陳清課擅自所為，未經其同
      意或授權乙節，固為被告否認，而本件審理之初，原告併
      列陳清課為共同被告起訴，陳清課於99年4月14日第一次
      審理時雖陳稱：「我每次要轉換或是作贖回，都會電話告
      知原告」、「我作贖回及轉換，需要契約變更書面，我告
      知原告需要轉換時，原告會事先簽一、二張契約變更書放
      在我那裡，送公司之後才能夠轉換」等語（見卷第17、17
      -1頁）；然其嗣於99年7月14日審理期日已再陳述：「投
      資型保單…成立後，若是要任何異動，客戶要親自簽名契
      約變更或是贖回申請書，我們送件給公司內部人員作贖回
      或是轉換的工作。我與原告認識很久，投資型保單有獲利
      機會，我去招攬的時候，有些東西我沒有說，例如基本費
      、可能虧損的部分，我沒有說，但我會與原告討論，先放
      債券比較好或是放在股票比較好，但我會依照個人認為比
      較好的去做，導致後來可能虧損，我自己覺得很抱歉，但
      是公司也有問題，內部人員都沒有去審核，他們應該看得
      出來是我們的簽名。大部分文件都是我幫原告簽名的，因
      為我求好心切，想要填補虧損，但是後來愈來愈不利，中
      間轉換的動作我沒有與原告確認，但是公司內部人員應該
      都知道，也都心照不宣。」等語可按（見卷第74頁），並
      有原告提出陳清課於98年11月4日書立承認因業務疏失致
      生原告損失，同意賠償170萬元之書面及本票影本各1 份
      在卷供參（見補字卷7-8頁）。足見陳清課辦理系爭保單
      之基金轉換，雖有經原告同意並簽名出具異動申請書者，
      然亦有未經原告同意或授權而擅自轉換者，應堪肯認。參
      核本件未經原告本人親自簽名部分之轉換申請書，亦即前
      揭96年11月7日以後之轉換紀錄，均屬原告最後贖回前之
      後期交易（亦即卷第26頁，96年11月6日至98年8月3日投
      資標的轉換），此部分即為陳清課所稱其因後期發生虧損
      ，為填補虧損，未向原告確認而自行轉換者，已堪認定。
      是原告主張未經其本人親自簽名部分之異動申請書，均未
      經其同意或授權，乃陳清課擅自操作轉換之情，應為可採
      。
    3.至於原告親自簽名之96年9月5日投資內容異動申請書，原
      告雖以陳清課未告知要轉換投資標的，且僅持被證卷第75
      頁供原告簽名，並未同時提供73-74頁部分等情詞，主張
      此次之轉換亦未經其同意或授權等情詞，然觀之原告簽名
      之同一欄項內已載明「委任事項：代為處理上述「變更/
      贖回事宜」等文字，且於此之前，原告復曾委任陳清課辦
      理基金轉換，而已簽立過相同文件，亦有被證卷第49-51
      頁投資內容異動申請書影本可參。足認原告當知係委任陳
      清課處理保單異動文件，要無疑義。故縱認其前揭所述為
      真，然其貿然逕予簽名交付陳清課持向被告辦理，對此所
      生之基金轉換異動效果，自難諉為未授權或未同意。是以
      ，原告此部分之主張，則難認可採。
    4.從而，兩造不爭執事項(四)所示之投資基金標的變更，其中
      被告公司分別於作業日96年11月7日（交易日96年11月9日
      及12日）、96年12月20日（96年12月24日及25日）、97年
      2月20日（交易日97年2月21日及22日.25日）、97年10月
      14日（交易日97年10月16日及17日）、98年1月9日（交易
      日98年1月12日及13日）、98年2月16日（交易日98年2月
      18日及19日）、98年3月18日（交易日98年3月20日及23日
      ）、98年5月14日（交易日98年5月18日及19日）、98年8
      月4日（交易日98年8月6日及11日），辦理原告系爭保單
      投資基金標的轉換部分，乃係遭陳清課擅自轉換之交易，
      ；至於96年9月5日當次之轉換，則係經原告授權所為，已
      堪認定。
  (二)未經原告同意或授權陳清課向被告公司辦理投資標的變更部
    分，被告公司應否負民法第188條第1項之僱用人連帶賠償責
    任？
    1.按受僱人因執行職務，不法侵害他人之權利者，由僱用人
      與行為人連帶負損害賠償責任。但選任受僱人及監督其職
      務之執行，已盡相當之注意或縱加以相當之注意而仍不免
      發生損害者，僱用人不負賠償責任。民法第188條條第1項
      定有明文。而民法第188條僱用人責任，係為保護被害人
      而設，故該條所稱之受僱人，應從寬解釋，並非僅限於僱
      傭契約所稱之受僱人，凡客觀上被他人使用為之提供勞務
      而受其監督者均屬之，亦即僅須在外觀上具有選任、監督
      關係，即可認定為受僱人，並不受當事人主觀上所認定之
      影響。又所謂受僱人因執行職務不法侵害他人之權利，不
      僅指受僱人因執行其所受命令，或委託之職務自體，或執
      行該職務所必要之行為，而不法侵害他人之權利者而言，
      即受僱人之行為，在客觀上足認為與其執行職務有關，而
      不法侵害他人之權利者，就令其為自己利益所為亦應包括
      在內，並包括與執行職務相牽連或職務上予以機會之行為
      在內。
    2.查訴外人陳清課自88年10月22日起擔任被告公司業務代表
      ，從事被告公司保險業務招攬業務，於89年5月1日晉升為
      被告公司業務主任，於94年8月1日晉升為被告公司業務襄
      理，於96年2月1日晉升為被告公司區經理，於99年1月20
      日終止與被告公司關係。原告系爭投資型保單，乃陳清課
      擔任被告公司業務襄理期間所招攬訂立之保險契約，此據
      兩造不爭執事項(一)、(二)記載可明。又本件原告向被告公司
      投保之投資型保單，依約定保戶得於契約有效期間內隨時
      更改投資標的及投資比利，被告公司則依約定向保戶收取
      投資標的轉換費用，是投資標的之轉換乃保戶之權利，亦
      為被告公司應為保戶提供之保險服務。而參照陳清課與被
      告簽立之業務代表合約書、業務主任委任合約書、業務襄
      理委任合約書及區經理委任合約書內容，保險業務人員不
      論其職稱為何，對於其所招攬而與被告公司訂立保險契約
      之保戶，於保險契約生效期間，持續提供與保險契約有關
      之一切服務（參被證卷第1-7頁）。是於原告系爭保單生
      效期間，由陳清課為原告提供向被告公司辦理有關增額投
      資、投資標的轉換、贖回等服務，乃係為被告公司所使用
      ，為被告公司保戶提供與保險契約有關之服務，故不論被
      告公司與保險業務員間法律關係為何，陳清課應屬民法第
      188條之受僱人，洵堪肯認。被告公司以其與保險業務員
      間為委任及承攬之混合契約，抗辯陳清課非屬被告公司受
      僱人等論據，容與民法第188條規定不符，尚無可採。
    3.又陳清課依據其與被告公司間上開合約書約定，利用其與
      被告公司約定應為保戶提供服務之約定，私自填寫保戶投
      資內容異動申請書，憑向被告公司提出辦理，自屬利用職
      務上機會之行為，而被告公司內部審核人員亦未善盡審核
      之責，致陳清課得以多次冒用原告簽名擅自操作轉換投資
      標的等情，復經陳清課陳明在卷可知。故對於原告因此所
      受之損害，被告公司自應民法第188條規定負連帶賠償責
      任，已堪肯認。
  (三)原告所受損害金額為若干？
    1.按民法第216條規定，損害賠償，除法律另有規定或契約
      另有訂定外，應以填補債權人所受損害及所失利益為限。
      依通常情形，或依已定之計劃、設備或其他特別情事，可
      得預期之利益，視為所失利益。所謂所受損害，即現存財
      產因損害事實之發生而告減少，屬於積極損害；所謂所失
      利益，即新財產之取得，因損害事實之發生而受妨害，屬
      於消極損害。此所稱之「所失利益」，固非以現實有此具
      體利益為限，或僅有取得利益之希望或可能為已足；然依
      通常情形，或依已定之計劃、設備或其他特別情事，有客
      觀之確定性時，即得稱之。又損害賠償之目的在於填補所
      生之損害，其應回復者，並非「原來狀態」，而係「應有
      狀態」，應將損害事故發生後之變動狀況考慮在內，故其
      價格應以債務人應為賠償之時為準。而債權人請求賠償時
      ，債務人即有給付之義務，算定標的物價格時，自應以請
      求時或起訴時之市價為準。本件原告系爭保單係投資購買
      基金，而各檔基金之買賣交易單位淨值係隨經濟市場波動
      而有所漲跌，故須待實際賣出時，始能實現獲利或受有虧
      損。而原告發現投資基金遭被告公司業務員擅自轉換後，
      業已於98年10月15日及27日將系爭保單基金全部出售贖回
      ，是依前揭損害賠償規定及目的，原告主張以上開贖回日
      之交易價值差額，作為計算其所受損害之基準，即難認無
      據。
    2.惟原告主張其至96年8月21日為止，持有「柏瑞巨輪債券
      基金」單位數為290627.2738，98年10月15日及27日贖回
      之單位淨值分別為13.1665元及13.1674元，以13.1665元
      計算上開基金單位數價值，苟未遭陳清課擅自出售時，尚
      值3,826,544元乙節，茲因96年9月5日當次之投資標的轉
      換，乃原告親自簽名出具異動申請書授權陳清課向被告公
      司所為，已如前述，故96年9月5日當次之轉換，既非因陳
      清課不法侵害行為所致，認定原告未遭陳清課擅自轉換前
      所持有之基金及單位數，自應以96年9月5日轉換後持有之
      基金及單位數為據。而原告截至96年8月28日為止，持有
      「柏瑞巨輪債券基金」單位數共計290621.837878，復經
      兩造不爭執事項(三)所確認。96年9月5日當次轉換即係將當
      時持有之「柏瑞巨輪債券基金」單位數全數賣出，另行購
      得景順台灣科技基金單位數145059.821775（扣除行政費
      用後實際取得單位數），亦有系爭保單交易歷史資料查詢
      在卷足稽（見卷第287頁）。是原告未遭陳清課擅自轉換
      前所持有之基金及單位數，乃為景順台灣科技基金且單位
      數為145059.821775，應堪認定。原告主張為「柏瑞巨輪
      債券基金」單位數290627.2738乙節，尚無可取。
    3.又查，原告於96年9月5日持有之上開景順台灣科技基金單
      位數，因遭陳清課擅自轉換投資標的，分別於96年11月7
      日（交易日96年11月9日及12日）、96年12月20日（96年
      12 月24日及25日）、97年2月20日（交易日97年2月21日
      及22 日.25日）、97年10月14日（交易日97年10月16日及
      17日）、98年1月9日（交易日98年1月12日及13日）、98
      年2月16日（交易日98年2月18日及19日）、98年3月18日
      （交易日98年3月20日及23日）、98年5月14日（交易日98
      年5 月18日及19日）、98年8月4日（交易日98年8月6日及
      11 日），辦理投資基金標的轉換（各次交易異動情形詳
      如本院卷第287-305頁所示。），截至原告於98年10月15
      日及27日贖回時僅存景順台灣科技基金單位數各為96275
      及404 25，合計136700單位數，亦有系爭保單交易歷史資
      料查詢可資參照（見卷第306頁）。是以，原告因陳清課
      上開多次不法轉換，截至98年10月27日最後贖回日為止，
      共計減少持有景順台灣科技基金單位數8359.821775（亦
      即14505 9.0000000000000＝8359.821775單位數），致
      受有虧損，已可得知。
    4.從而，再依據原告於98年10月27日最後贖回時，景順台灣
      科技基金賣出之每一單位淨值為新台幣17.7500元（見卷
      第306頁），以此計算原告因此所受損害金額，應為148,
      378元（即8359.821775單位數×每單位淨值17.7500 元＝
      148,378元，元以下四捨五入）。故原告於此金額之請求
      ，應為正當合理，爰予准許；逾此金額之請求，則難認合
      理，應予駁回。
六、綜上所述，原告依據民法第188條民法第188條僱用人連帶責
    任規定，請求被告賠償其所屬業務人員陳清課不法轉讓原告
    系爭保單投資標的之損害148,387元，及自起訴狀繕本送達
    被告翌日即99年3月24日起至清償日止，按年利率百分之5計
    算之利息，為有理由，應予准許；逾此金額之請求，則無理
    由，應予駁回。
七、本件判決基礎已臻明確，兩造其餘之攻擊防禦方法及訴訟資
    料經本院斟酌後，核與判決結果不生影響，無一一論述之必
    要，附予敘明。
八、兩造均陳明願供擔保聲請宣告假執行及免為假執行，就原告
    勝訴部分，所命給付之金額未逾500,000元，依民事訴訟法
    第389條第1項第5款規定，應依職權宣告假執行，被告就此
    部分陳明願供擔保聲請宣告免為假執行，經核亦無不合，爰
    另酌定擔保金額准許之；至原告敗訴部分之請求，既經駁回
    ，此部分假執行之聲請亦失所附麗，應併予駁回。
九、末查，本件應徵第一審訴訟費用額為17,830元（即第一審裁
    判費），依民事訴訟法第79條規定，命由兩造依勝敗例分擔
    之。是被告就其敗訴金額應負擔訴訟費用額1,550元，其餘
    應由原告負擔。爰併依職權確定之。
十、論結：本件原告之訴為一部有理由、一部無理由，依民事訴
    訟法第79條、第87條第1項、第389條第1項第5款、第392 條
    第2項，判決如主文。
中    華    民    國   100    年    12    月    30    日
                        民事第三庭  法  官  陳淑卿
以上正本係照原本作成。
如對本判決上訴，須於判決送達後20日之不變期間內，向本院提
出上訴狀。如委任律師提起上訴者，應一併繳納上訴審裁判費。
中    華    民    國   100    年    12    月    30    日
                                    書記官  吳幸芳